【裁判字號】    97,花訴,10
【裁判日期】    970813
【裁判案由】    違反槍砲彈藥刀械管制條例
【裁判全文】
臺灣花蓮地方法院刑事判決              97年度花訴字第10號
公  訴  人  臺灣花蓮地方法院檢察署檢察官
被      告  甲○○
指定辯護人  吳秋樵律師
上列被告因違反槍砲彈藥刀械管制條例案件，經檢察官聲請以簡
易判決處刑（97年度偵字第951 號），本院認不宜適用簡易程序
，改依通常程序審理，並判決如下：
    主  文
甲○○犯非法持有可發射子彈具殺傷力之槍枝罪，處有期徒刑壹
年捌月，併科罰金新臺幣參萬元，罰金如易服勞役，以新臺幣壹
仟元折算壹日，扣案之土造長槍壹枝（槍枝管制編號0000000000
號）沒收。又犯非法持有子彈罪，處有期徒刑伍月，併科罰金新
臺幣壹萬元，罰金如易服勞役，以新臺幣壹仟元折算壹日。應執
行有期徒刑貳年，併科罰金新臺幣肆萬元，罰金如易服勞役，以
新臺幣壹仟元折算壹日。緩刑參年。扣案之土造長槍壹枝（槍枝
管制編號0000000000號）沒收。
    事  實
一、甲○○明知槍砲彈藥刀械管制條例所列之槍械及子彈，未經
    中央主管機關許可，不得任意持有，竟於民國79年間某日，
    在臺東縣霧鹿鄉向不詳姓名年籍之成年人，以新臺幣（下同
    ）3千元之價格，購得可發射子彈具有殺傷力之土造長槍1枝
    （槍枝管制編號0000000000號），隨即未經許可而持有上開
    土造長槍1枝；又於96 年間某日，在花蓮縣玉里鎮某五金行
    ，以每顆2.5元之價格購買改造子彈1顆，隨即未經許可而持
    有上開改造子彈1顆，嗣於97年2 月5日23時許，甲○○攜帶
    上開槍彈並騎其所有車牌號碼K69-951 號機車欲到東湖產業
    道路的養雞場打狐狸時，為警在花蓮縣富里鄉○○村○ 鄰○
    ○○○道路上查獲，並當場扣得其所有之土造長槍1 枝、改
    造子彈1顆及通槍條1支。
二、案經花蓮縣警察局花蓮分局報請臺灣花蓮地方法院檢察署檢
    察官偵查後聲請簡易判決處刑。
    理  由
壹、程序事項：
一、按被告之自白，非出於強暴、脅迫、利誘、詐欺、疲勞訊問
    、違法羈押或其他不正之方法，且與事實相符者，得為證據
    ，刑事訴訟法第156條第1項定有明文。本案被告甲○○於警
    詢、檢察官偵訊中關於其持有土造長槍1枝及改造子彈1顆之
    自白，均未抗辯具有非任意性之情形，本院亦查無明顯事證
    有上述不正訊（詢）問之情，應認其自白具有任意性，而有
    證據能力。
二、內政部警政署刑事警察局97年3 月19日刑鑑字第0970024712
    號槍彈鑑定書係鑑定被告持有之土造長槍、改造子彈是否具
    有殺傷力，依其所見所為之證明文書，核其本質乃為被告以
    外之人於審判外之書面陳述，依刑事訴訟法第159條第1項之
    規定，不具證據能力（前述證據性質上雖為公務員職務上所
    製作之證明文書，但既為針對本件被告持有槍彈之個案作成
    ，即與刑事訴訟法第159條之4第1 款所示，可經常處於可受
    公開檢查之狀態，設有錯誤，甚易發現而予及時糾正之例行
    性紀錄文書有間，非刑事訴訟法第159條之4第1 款所謂得成
    為傳聞例外之公文書，而不能依此規定取得證據能力）。惟
    因檢察官、辯護人及被告於本院行準備程序及審理時對作為
    證據使用均表示沒有意見，且該鑑定書與檢察官主張之事實
    有關聯性，而刑事警察局作成前開鑑定書時亦無任何不適當
    之情況，依刑事訴訟法第159條之5第2 項規定，有證據能力
    。
貳、實體事項：
一、上開犯罪事實，業據被告迭於警詢、偵查中及本院審理時坦
    承不諱，復有被告所有之土造長槍1枝、改造子彈1顆扣案可
    證。又上開土造長槍、改造子彈經送請內政部警政署刑事警
    察局以性能檢驗法、試射法鑑定結果，認為：「一、送鑑土
    造長槍壹枝（槍枝管制編號0000000000號），認係土造長槍
    ，由具擊發機構之木質槍身及土造金屬槍管組合而成，擊發
    功能正常，可供擊發口徑0.27吋建築工業用彈（作為發射動
    力），用以發射彈丸使用，認具殺傷力。二、送鑑子彈壹顆
    ，認係改造子彈，認係由0.27吋之建築工業用彈加裝直徑7.
    3 mm之鋼珠而成，經試射，可擊發，認具殺傷力。」此有該
    局97年3 月19日刑鑑字第0970024714號槍彈鑑定書在卷可稽
    ，準此，被告之自白應與事實相符，堪予採信，是本件事證
    明確，被告犯行洵堪認定，應依法論科。
二、核被告所為，係犯槍砲彈藥刀械管制條例第8條第4項之未經
    許可，持有可發射子彈具有殺傷力之土造長槍罪及同條例第
    12條第4項未經許可，持有子彈罪，被告所犯上開2罪之構成
    要件互異，犯意各別，應予分論併罰，至公訴人認被告所犯
    上開2 罪係想係競合犯，應從一重論處云云，然被告並非同
    時持有上開槍彈，實難認係一行為同時觸犯上開2 罪，是公
    訴人上開所認尚有誤會，併此敘明。又被告雖未經許可，持
    有上開土造長槍，有害社會治安，行為固然可議，惟被告並
    未曾持扣案之槍枝犯其他罪，且其犯後對於所涉重罪勇於承
    認，復參以其智識程度不高，疏忽持有槍枝之嚴重性，犯罪
    情狀顯可憫恕，如科以最低法定刑度，猶嫌過重，乃依刑法
    第59條之規定，就所犯非法持有土造長槍罪酌量減輕其刑。
    爰審酌被告前並無任何前科紀錄，有臺灣高等法院被告前案
    紀錄表在卷可稽，素行良好，持有槍彈之目的係為驅趕狐狸
    而非供犯罪之用，動機單純，且其智識程度不高，危害尚非
    嚴重，暨被告於事發後自始坦承犯行，犯後態度良好等一切
    情狀，分別量處如主文所示之刑，就併科罰金部分，依刑法
    第42條第3 項之規定均諭知易服勞役之折算標準，並定其應
    執行之刑，以示懲儆。至扣案之土造長槍1 枝（槍枝管制編
    號0000000000號），業經鑑定具有殺傷力，已如前所述，係
    屬違禁物，應依刑法第38條第1項第1款之規定宣告沒收。至
    扣案之改造子彈1 顆業經試射擊發而滅罄，已非屬違禁物，
    另扣案之通槍條1 支雖為被告所有之物，然非被告供犯罪所
    用物，亦非屬違禁物，爰均不為沒收之諭知，附此敘明。
三、末查被告前未曾受任何罪刑之宣告，有臺灣高等法院被告前
    案紀錄表在卷可稽，其因一時失慮致罹刑典，犯罪後已認罪
    並深具悔意，本院認其經此偵審程序及罪刑宣告之教訓後，
    當知警惕而無再犯之虞，所受刑之宣告以暫不執行為適當，
    爰併諭知緩刑3年，以勵自新。
據上論斷，應依刑事訴訟法第452條、第299條第1 項前段，槍砲
彈藥刀械管制條例第8條第4項、第12條第4 項，刑法第11條前段
、第59條、第42條第3項、第51條第5款、第7款、第74條第1項第
1款、第38條第1項第1款，判決如主文。
本案經檢察官王怡仁到庭執行職務。
中    華    民    國    97    年    8     月    13    日
                        臺灣花蓮地方法院刑事第三庭
                              審判長法  官  李世華
                                    法  官  張嘉芬
                                    法  官  許乃文
上列正本證明與原本無異。
如對本判決不服，應於送達後10日內，向本院提出上訴狀。（上
訴狀應記載具體上訴理由並應抄附繕本）
中    華    民    國    97    年    8     月    13    日
                                    書記官
附錄本判決論罪之法律條文：
槍砲彈藥刀械管制條例第8條第4項：
未經許可，持有、寄藏或意圖販賣而陳列第1項所列槍枝者，處3
年以上10年以下有期徒刑，併科新臺幣700萬元以下罰金。
槍砲彈藥刀械管制條例第12條第4項：
未經許可，持有、寄藏或意圖販賣而陳列子彈者，處5年以下有
期徒刑，併科新台幣300萬元以下罰金。


司法院資訊處製作；財團法人民間司法改革基金會備份。
